【裁判字號】    90,交聲,1085
【裁判日期】    901120
【裁判案由】    違反道路交通管理處罰條例聲明異議
【裁判全文】
臺灣臺北地方法院交通事件裁定                    九十年度交聲字第一八五號
    異  議  人
    即受處分人  甲○○
右列受處分人因違反道路交通管理處罰條例案件，對於臺北市交通事件裁決所中華民
國九十年十月二日所為之處分（原處分案號：北市裁三字第駕裁二二－Ｚ00000
000號），聲明異議，本院裁定如左：
        主      文
異議駁回。
        理      由
一、按汽車行駛高速公路，其車道之使用，除因交通事故及道路施工依臨時或可移動
    標誌指示或公路警察指揮外，應依設置之交通標誌、標線或號誌之規定，無設置
    者，車輛行駛於同向二車道路段，除為超越同一車道之前車得暫時利用內側車道
    超越前車外，不得行駛內側車道，但排氣量超過一千立方公分之小型車輛，得以
    最高限速於內側車道繼續行駛，高速公路交通管制規則第八條第一項第一款定有
    明文；再按汽車行駛於高速公路，而不遵管制之規定者，處汽車駕駛人新臺幣（
    下同）三千元以上六千元以下罰鍰，並記違規點數一點，道路交通管理處罰條例
    第三十三條第一項、第六十三條第一項第一款亦分別規定甚明。
二、原處分意旨略以：本件異議人即受處分人甲○○於民國九十年八月九日晚間十九
    時四十三分許駕駛大協貨運公司所有之車號ＡＷ─五六九號營業貨櫃曳引車，沿
    國道一號中山高速公路由南往北行駛，行經北向二十一公里處時，明知營業貨櫃
    曳引車除超車外不得行駛內側車道，在無可移動標誌指示及公路警察指揮下，竟
    行駛內側車道達七百公尺，迄行至北向二十．三公里處時，為內政部警政署國道
    公路警察局第一警察隊汐止分隊警員乙○○以其有違反高速公路交通管制規則第
    八條第一項之規定逕行掣發內政部警政署國道高速公路警察局公警局交字第Ｚ0
    0000000號舉發違反道路交通管理事件通知單舉發，嗣受處分人於違規舉
    發通知單所載應到案日期前向原處分機關申訴，原處分機關函請舉發機關調查結
    果，仍認受處分人有上開違規行為，原處分機關乃依道路交通管理處罰條例第三
    十三條之規定，於九十年九月十二日從輕裁處罰鍰三千元，並記違規點數一點。
三、訊據受處分人固自承其於九十年八月九日晚間十九時四十三分許駕駛前揭營業貨
    櫃曳引車，沿國道一號中山高速公路由南往北行駛，行經北向二十一公里處時行
    駛內側車道達七百公尺，迄行至北向二十．三公里處時為警攔查舉發等情不諱，
    惟矢口否認有何違反道路交通管理處罰條例之行為，辯稱：「伊走的高速公路路
    段可以內線超車，建國北路有標示大型車禁走內線，超車除外，伊是為了超車才
    走內側車道，開了一段距離發現可以加速，伊就往前開，如果伊都走外線，到濱
    江街那邊常會塞，會被下交流道的車堵到，伊並未違規。」云云。查證人即本件
    舉發之內政部警政署國道公路警察局第一警察隊汐止分隊警員乙○○到庭證稱：
    「本件是我舉發，那天受處分人是往基隆方向行駛，是（北上）二十一公里處至
    二十．三公里處，之前舉發單記載錯誤，是筆誤，我已經更正，他已經超過很多
    台車，利用內側車道只能超一台車就必須回外側車道。」等語（詳本院九十年十
    一月十六日訊問筆錄），衡諸證人乙○○係內政部警政署國道公路警察局第一警
    察隊汐止分隊執勤警員，與受處分人素不相識，量無設詞誣攀之理，況交通警員
    掣單舉發違反道路交通管理處罰條例所列之違規事實，本質上為行政處分，係公
    務員基於職務上權力，依法就特定之具體事件所為具有公法上效果之單方行政行
    為，基於公務員為公法上行為具有公信力之原則，該行政處分當可被推定為真正
    ，其據以依法處分之事實認定亦為真正無誤，此與民事訴訟法第三百五十五條第
    二項規定：「文書依其程式及意旨得認作公文書者，推定其為真正」之情形相同
    ，本此公信原則，乃立法者賦予行政機關制定違反道路交通事件統一裁罰標準及
    處理細則，使執行勤務警員得當機處分（如該細則第二十三條）以達其維護交通
    秩序、安全之行政目的，反之，若謂公務員一切行政行為均需預留證據以證其實
    ，則國家行政勢必窒礙難行，據此，刑事訴訟法就犯罪證據有關之規定中與屬行
    政秩序罰之交通違規裁罰本質不合之部分，自不在準用之列，從而，受處分人既
    未就執勤警員之舉發有誤提出相關證據以供調查，本院經查亦無任何證據足資證
    明其有捏造事實違法取締之情事，則執勤警員本其維護交通秩序、安全職責所為
    之舉發，自應受到合法、正確之推定，證人乙○○之證言應堪採信。再參以上開
    高速公路交通管制規則第八條第一項第一款前段規定：「汽車行駛高速公路，其
    車道之使用，除因交通事故及道路施工依臨時或可移動標誌指示或公路警察指揮
    外，應依設置之交通標誌、標線或號誌之規定，無設置者，車輛（除排氣量超過
    一千立方公分之小型車輛外之汽車）行駛於同向二車道路段，除為超越『同一車
    道之前車』得暫時利用內側車道超越前車外，不得行駛內側車道。」，故依法條
    文義，超車係指超越同一車道之前一輛車，受處分人自國道一號中山高速公路北
    向二十一公里處時即行駛內側車道，迄行至北向二十．三公里處時為警攔查，距
    離已達七百公尺，其行駛內側車道顯非僅為超車而已，亦因外側車道塞車始行駛
    內側車道，參諸受處分人於本院訊問時自承：「若其都走外線，到濱江街那邊常
    會塞，會被下交流道的車堵到。」等語（詳本院九十年十一月十六日訊問筆錄）
    ，可見其所辯為超車始走內側車道云云，屬事後卸責之詞，不足採信，受處分人
    確有於右揭時地駕駛前揭營業貨櫃曳引車，沿國道一號中山高速公路由南往北行
    駛自北向二十一公里處至二十．三號公里處違規行駛內側車道之行為。從而原處
    分機關依道路交通管理處罰條例第三十三條第一項及第六十三條第一項第一款規
    定，從輕裁處受處分人罰鍰三千元，並予記違規點數一點，核無違誤。本件受處
    分人之異議為無理由，應予駁回。
據上論斷，應依道路交通案件處理辦法第十九條，裁定如主文。
中      華      民      國      九十      年      十一    月    二十    日
                                臺灣臺北地方法院交通法庭
                                    法  官    黃  雅  芬
右正本證明與原本無異。
如不服本裁定，應於裁定送達後五日內向本院提出抗告狀。
                                    書記官    江  虹  儀
中      華      民      國    九十       年     十一     月    二十    日


司法院資訊處製作；財團法人民間司法改革基金會備份。
